臺灣臺中地方法院刑事裁定
111年度單禁沒字第933號
聲  請  人  臺灣臺中地方檢察署檢察官
受  刑  人  吳尚豪



上列被告因違反毒品危害防制條例案件，經檢察官聲請單獨宣告
沒收（111年度執沒字第4282號、111年執聲字第2285號），本院
裁定如下：
    主    文
一、扣案如附表一編號1至6之物，均沒收銷燬之。
二、其餘聲請駁回。
    理    由
一、聲請意旨略以：本署110年度偵字第8072等號被告吳尚豪、
    潘宥年毒品危害防制條例一案，扣案之第一級毒品海洛因2
    包、安非他命1包（110年毒保字第101號）、海洛因6包（11
    0年毒保字第76號) 大麻5包（110年毒保字第72號）、安非
    他命12包、咖啡包3包（110安保字第361號）、安非他命1包
    （110年安保字第680號），係違禁物，爰依刑法第38條第1
    項、第40條第2項、毒品危害防制條例第18條第1項前段規定
    ，聲請單獨宣告沒收銷燬之。
二、查獲之第一、二級毒品，不問屬於犯罪行為人與否，均沒收
    銷燬之，毒品危害防制條例第18條第1項前段定有明文。又
    違禁物，不問屬於犯罪行為人與否，沒收之；違禁物或專科
    沒收之物得單獨宣告沒收，刑法第38條第1項、第40條第2 
    項亦分別定有明文。又依毒品危害防制條例第18條第1項前
    段規定而應沒收銷燬之毒品，固以經查獲之第一、二級毒品
    為限，施用或持有第三、四級毒品，因其可罰性較低，毒品
    危害防制條例除就持有第三、四級毒品純質淨重5公克以上
    設有處罰規定外，未另設處罰之規定，然鑑於第三、四級毒
    品均係管制藥品，特於同條例第11條之1明定無正當理由，
    不得擅自持有，第18條第1項後段復規定查獲之第三、四級
    毒品，無正當理由而擅自持有者，均沒入銷燬之，從而，依
    同條例第18條第1項後段應沒入銷燬之毒品，專指查獲施用
    或持有之第三、四級毒品，但不構成犯罪行為者而言，倘係
    查獲製造、運輸、販賣、意圖販賣而持有、以非法方法使人
    施用、引誘他人施用或轉讓或持有第三、四級毒品純質淨重
    5公克以上者，既屬同條例相關法條明文規定處罰之犯罪行
    為，即非該條項應依行政程序沒入銷燬之範圍。再毒品危害
    防制條例對於查獲之製造、運輸、販賣、意圖販賣而持有、
    以非法方法使人施用、引誘他人施用、轉讓及持有第三、四
    級毒品純質淨重5公克以上等罪之沒收，並無特別規定，但
    其行為既已構成犯罪，則該毒品即屬不受法律保護之違禁物
    ，應回歸刑法之適用，依刑法第38條第1項之規定沒收之。
    法院認為聲請單獨宣告沒收有理由者，應為准許之裁定，刑
    事訴訟法第455條之36第2項亦定有明文。
三、經查，扣案如附表一編號1至6之物，經鑑驗後結果分別呈第
    一級毒品海洛因，第二級毒品甲基安非他命、大麻之陽性反
    應，有附表一「鑑驗結果」欄之鑑定書可憑，均屬查獲之第
    一級、第二級毒品，就驗餘部分，均應沒收銷燬之。其包裝
    袋及同袋內所摻雜之其他非第一級、第二級毒品成分，因必
    然沾染第一級、第二級毒品，且難以析離，亦應一併沒收銷
    燬之。聲請人此部分之聲請，為有理由，應予准許。
四、聲請駁回部分：聲請意旨另聲請沒收如附表二之毒品咖啡包
    3包，然此部分毒品咖啡包，經鑑驗後均僅有第三級毒品成
    分，非查獲之第一、二級毒品，無從宣告沒收銷燬之。且依
    照聲請人所附本院110年度訴字第1049、1190號判決之認定
    （經臺中高分院以111年度上訴字第147、148號判決上訴駁
    回），上開毒品咖啡包無法證明有用於犯罪，或純質淨重已
    達5公克以上而成立刑罰，應回歸毒品危害防制條例第18條
    第1項後段，採行政沒入銷燬方式處理。是此部分聲請為無
    理由，應予駁回。
五、依刑事訴訟法第455條之36第1項前段、第2項，裁定如主文
    。
中　　華　　民　　國　　111 　年　　11　　月　　3 　　日
                  刑事第一庭    法  官  徐煥淵
以上正本證明與原本無異。
如不服本裁定，應於收受送達後5日內向本院提出抗告狀。（應
附繕本）
　　　　　　　　　　　　　　　　書記官　陳麗靜　　　　　　　　
中　　華　　民　　國　　111 　年　　11　　月　　3 　　日
附表一：
編號 扣案物名稱 鑑驗結果 1 (110年毒保字第101號) 第一級毒品海洛因貳包（驗餘淨重零點零肆公克，含外包裝袋貳個） 法部部調查局濫用藥物實驗室110年5月20日調科壹字第11023005990號鑑定書 1.檢品外觀：粉末 2.驗餘數量：0.04公克(淨重) 3.檢出結果：均含第一級毒品             海洛因   2 (110年毒保字第101號) 第二級毒品甲基安非他命壹包【內含第二級毒品"甲基安非他命"及第四級毒品先驅原料"麻黃鹼"成分之結晶，驗餘淨重壹點伍壹公克，含外包裝壹個】 法部部調查局濫用藥物實驗室110年5月20日調科壹字第11023005990號鑑定書 1.檢品外觀：結晶 2.驗餘數量：1.51公克(淨重) 3.檢出結果：第二級毒品             甲基安非他命             第四級毒品先驅原料             麻黃鹼    3 (110年毒保字第76號) 第一級毒品海洛因陸包（驗餘淨重參點壹捌公克，含外包裝袋陸個） 法部部調查局濫用藥物實驗室110年5月4日調科壹字第11023005000號鑑定書 1.檢品外觀：粉末 2.驗餘數量：3.18公克(淨重) 3.檢出結果：第一級毒品             海洛因    4 (110年毒保字第72號) 第二級毒品四氫大麻酚伍包（驗餘淨重壹點壹捌肆柒克，含外包裝袋伍個） 衛生福利部草屯療養院110年3月15日草療鑑字第1100300091號鑑驗書： 1.檢品編號：B0000000（編號4） 2.檢品外觀：煙草 3.送驗數量：0.6289公克(淨重) 4.驗餘數量：0.5563公克(淨重) 5.檢出結果：二級毒品 　          四氫大麻酚　　   1.檢品編號：B0000000（編號5） 2.檢品外觀：煙草 3.送驗數量：0.3699公克(淨重) 4.驗餘數量：0.2873公克(淨重) 5.檢出結果：二級毒品 　          四氫大麻酚　   1.檢品編號：B0000000（編號6） 2.檢品外觀：煙草 3.送驗數量：0.2542公克(淨重) 4.驗餘數量：0.1924公克(淨重) 5.檢出結果：二級毒品 　          四氫大麻酚   1.檢品編號：B0000000（編號7） 2.檢品外觀：煙草 3.送驗數量：0.1857公克(淨重) 4.驗餘數量：0.1452公克(淨重) 5.檢出結果：二級毒品 　          四氫大麻酚   1.檢品編號：B0000000（編號8） 2.檢品外觀：煙草 3.送驗數量：0.0240公克(淨重) 4.驗餘數量：0.0035公克(淨重) 5.檢出結果：二級毒品 　          四氫大麻酚   5 (110年安保字第361號) 第二級毒品甲基安非他命拾貳包（驗餘淨重捌點肆參陸參公克，含外包裝袋拾貳個） 衛生福利部草屯療養院110年3月15日草療鑑字第1100300089號、110年3月24日草療鑑字第1100300090號鑑驗書： 1.檢品編號：B0000000（編號4） 2.檢品外觀：晶體 3.送驗數量：0.9382公克(淨重) 4.驗餘數量：0.9347公克(淨重) 5.檢出結果：二級毒品 　          甲基安非他命   1.檢品編號：B0000000（編號5） 2.檢品外觀：晶體 3.送驗數量：0.9255公克(淨重) 4.驗餘數量：0.9144公克(淨重) 5.檢出結果：二級毒品 　          甲基安非他命   1.檢品編號：B0000000（編號8） 2.檢品外觀：晶體 3.送驗數量：4.0110公克(淨重) 4.驗餘數量：4.0018公克(淨重) 5.檢出結果：二級毒品 　          甲基安非他命   1.檢品編號：B0000000（編號9） 2.檢品外觀：晶體 3.送驗數量：7.8454公克(淨重) 4.驗餘數量：7.8186公克(淨重) 5.檢出結果：二級毒品 　          甲基安非他命   1.檢品編號：B0000000（編號11） 2.檢品外觀：晶體 3.送驗數量：5.6654公克(淨重) 4.驗餘數量：5.6439公克(淨重) 5.檢出結果：二級毒品 　          甲基安非他命 備註：送驗晶體合計11包，送驗單 　　　位指定鑑驗上開5包，依檢品成分、外觀、顏色，分別取樣併驗純質淨重；推估檢品11包合計檢驗前總淨重26.1772公克，經扣除鑑定用罄數量，合計驗餘總淨重6.7917公克；甲基安非他命總純質淨重24.7636公克。　　　   衛生福利部草屯療養院110年3月15日草療鑑字第1100300091號鑑驗書： 1.檢品編號：B0000000（編號3） 2.檢品外觀：晶體 3.送驗數量：1.6606公克(淨重) 4.驗餘數量：1.6446公克(淨重) 5.檢出結果：二級毒品 　          甲基安非他命   6 (110年安保字第680號) 第二級毒品甲基安非他命壹包（驗餘淨重零點零參陸柒公克，含外包裝袋壹個） 衛生福利部草屯療養院110年5月3日草療鑑字第1100400465號鑑驗書： 1.檢品編號：B0000000（編號3） 2.檢品外觀：細晶體 3.送驗數量：0.0416公克(淨重) 4.驗餘數量：0.0367公克(淨重) 5.檢出結果：二級毒品 　          甲基安非他命 

附表二：
編號 扣案物名稱 鑑驗結果 1 (110年安保字第361號) 卡通圖示黑色包裝之屬第三級毒品之毒咖啡包參包【內含第三級毒品"4-甲基甲基卡西酮"、"硝甲西泮"成分之澄色粉末，驗餘淨重陸點肆貳伍玖公克，含外包裝袋參個】 衛生福利部草屯療養院110年3月15日草療鑑字第1100300089號、110年3月24日草療鑑字第1100300090號鑑驗書： 1.檢品編號：B0000000（取樣自檢品編                       號B0000000） 2.檢品外觀：卡通圖示黑色包裝（內含             橙色粉末） 3.送驗數量：1.2322公克(淨重) 4.驗餘數量：0.1431公克(淨重) 5.檢出結果：三級毒品 　          4-甲基甲基卡西酮 　　　　　  硝甲西泮  備註：送驗卡通圖示黑色包裝合計3       包，送驗單位指定鑑驗上開1       包；推估檢品3包合計檢驗前總       淨重6.6537公克，經扣除鑑定用       罄數量，合計驗餘總淨重6.4259       公克；4-甲基甲基卡西酮總純質       淨重0.4258公克。